臺灣高等法院刑事判決　　　　　　　　　九十一年度上訴字第一九八八號
　　上　訴　人
　　即　被　告　乙○○
　　　　　　　　丁○○
　　共　　　同
　　選任辯護人　洪大明
　　　　　　　　黃莉玲
右上訴人，因違反毒品危害防制條例案件，不服臺灣新竹地方法院，九十年度訴字第
四八九號，中華民國九十一年六月十二日第一審判決（起訴案號：臺灣新竹地方法院
檢察署八十九年度偵字第六一三一號）提起上訴，本院判決如左：
    主    文
原判決撤銷。
乙○○、丁○○共同連續販賣第一級毒品，乙○○，累犯，處有期徒刑拾伍年，丁○○處有期徒刑拾貳年，扣案之第一級毒品海洛因拾玖包（共淨重伍點玖公克）沒收
銷燬，電子磅秤壹台、分裝匙貳支、分裝夾鏈袋陸佰個均沒收，所得新台幣萬貳仟
元沒收，如全部或一部不能沒收時，追繳其價額或以其財產抵償之。又共同連續販賣
第二級毒品，乙○○，累犯，處有期徒刑玖年、丁○○處有期徒刑柒年陸月，扣案之
第二級毒品安非他命陸包（共淨重貳拾點肆陸公克）沒收銷燬之，電子磅秤壹台、分
裝匙貳支、分裝夾鏈袋陸佰個均沒收，所得新台幣壹萬貳仟元沒收，如全部或一部不
能沒收時，追繳其價額或以其財產抵償之。乙○○應執行有期徒刑貳拾年，丁○○應
執行有期徒刑拾柒年陸月，扣案之第一級毒品海洛因拾玖包（共淨重伍點玖公克）
，第二級毒品安非他命陸包（共淨重貳拾點肆陸公克）沒收銷燬，電子磅秤壹台、分
裝匙貳支、分裝夾鏈袋陸佰個均沒收，所得財物新台幣肆萬肆仟元沒收，如全部或一
部不能沒收時，追繳其價額或以其財產抵償之。
    事    實
一、乙○○與丁○○二人為同居關係，竟共同意圖營利，並基於概括之犯意聯絡與行
    為分擔，先以不詳價格向不詳姓名人士分別買入大量之第一級毒品海洛因及第二
    級毒品安非他命後，扣除小部分留供自己施用外，或由丁○○一人，或由乙○○
    、丁○○二人搭檔分別以第一級毒品海洛因半錢新台幣（下同）八千元，第二級
    毒品安非他命每公克一千元之價格，每次購買三千元，自八十九年八月上旬起至
    同年九月下旬止，先後在新竹市○○路雪人遊樂場對面巷口、磐石中學門口、北
    門市場及新竹市立棒球場等地，分別連續販售予案外人甲○○計四次得款肆萬肆
    仟元花用。嗣乙○○於八十九年十月二十五日晚間十時許，駕駛ＪＦ－七五八七
    號自小客車搭載丁○○，共同攜帶經分裝為十小包之第一級毒品海因（共毛重三
    ．二公克，與後述另查獲之九包共淨重五．九三公克）、第二級毒品安非他命共
    四小包（共淨重三．五五公克），企圖販賣予不特定人之途中，因甲○○與乙○○聯絡要返還其所借貸之八千元，乙○○遂駕車至新竹市○○路五八二巷北門市
    場前時，適為接獲線報之警員攔下臨檢，楊某一時心慌，將上開毒品全數丟在車
    內右前座即丁○○座位下方之腳踏墊上。為警扣得後，乙○○遂自動帶同警方至
    其與丁○○二人位於新竹市○○路一九二巷八十八號二樓租住處，再扣得第一級
    毒品海洛因九小包（與上開查獲之十小包共淨重五．九三公克）、第二級毒品安
    非他命二包（共淨重十六．九一公克）及乙○○所有供犯罪所用電子磅秤一台、
    分裝匙二支、分裝夾鏈袋共六百個（六乘十公分規格一百八十七個，四．三乘六
    ．五公分規格一百九十四個，四乘六公分規格九十六個，三．三乘五．五公分規
    格一百二十三個）等物，及供其自己施用第二級毒品所用之吸食器十組及瓦斯噴
    槍一支及研磨缽一組。
二、案經新竹市警察局第一分局報請臺灣新竹地方法院檢察署檢察官偵查起訴。
    理    由
一、訊據上訴人即被告乙○○、丁○○二人均堅詞否認有前揭販賣毒品犯行。被告乙○○、丁○○均辯稱：證人甲○○不利被告之證詞係遭警刑求所為之供述，自不
    實在，又被告二人當天係要到朋友陳照德家打牌，被告乙○○另辯稱伊所以會一
    次買大量之毒品再回來自己分裝，乃為方便自己吸食。被告丁○○另辯稱毒品都
    是乙○○的，查獲當天伊根本不知道車上有毒品云云，但查：
（一）經警查獲扣得之白色粉末共十九包及晶體六包，分別送驗結果：(1)送驗白粉十
      九包部分均含有第一級毒品海洛因成分，合計淨重五．九三公克，此有法務部
      調查局八十九年十一月二十二日出具之（八九）陸(一)字第八九一八０四一三號
      鑑定通知書一份在卷可憑（見偵查卷第六十八頁），(二)先後查獲之六包疑似安
      非他命晶體，認均係第二級毒品安非他命，其中四小包部分總淨重三點五五公
      克，另查獲之二包總淨重一六．九一公克，此有內政部警政署刑事警察局九十
      年八月三十日出具之刑鑑字第一四九四五六號鑑驗通知書一紙在卷足參（見偵
      查卷第一四三頁）。
（二）次查，證人甲○○於警訊中證稱：「第一次交易的時間在八十九年八月初，之
      後丁○○都是與乙○○一同販賣一、二級毒品給我，直到八十九年十月二十六
      日為警方查獲為止，交易方式都是以電話聯絡，每次購買的數量約一級毒品海
      洛因半錢，新台幣八千元、二級毒品安非他命三公克三千元代價達成交易，販
      賣地點第一次在新竹市○○路雪人遊樂場對面巷子，由丁○○販賣給我，之後
      則是乙○○、丁○○二人搭檔在新竹市棒球場正門口、磐石中學門口、北門市
      場口等地交易」（見偵卷第一二七頁），復於偵查中證稱：「約在八十九年八
      、九月份，有時一星期買二次，有時二星期買一次，十月後就沒跟她拿了」等
      語（見偵查卷第一三五頁）所供前後相符，復於原審審理時仍指證確有向被告
      二人購買一、二級毒品等語。雖證人甲○○於本院審理時翻異前詞，證稱並未
      向被告二人購買毒品，於警訊所供係受刑求所致云云，但查證人甲○○除於警
      訊中詳為證述上情外，另於檢察官偵查中亦為相同之證述，並稱：「警訊實在
      」等語（第六一三一號偵查卷第一三五頁正面），足證並無刑求之事。且於原
      審審理時仍為與警訊及偵查中相同之證詞，顯見證人於本院調查中所陳，應係
      事後迴護被告之詞，尚不得據為有利被告之認定。又被告乙○○於原審調查時
      表示證人魏銘忠與其同在戒治所時曾經告訴伊說甲○○曾對魏銘忠說其因為了
      向警察交差了事，所以指證乙○○販毒，覺得很對不起乙○○乙事，此經原法
      院於九十一年五月二十日拘提證人魏銘忠到案時，其證稱：我在九十年四月十
      一日到九十一年一月四日時因案在監所，曾與甲○○一起同房戒治過二天，和
      他不熟，戒治完到工廠等待釋放時曾和乙○○同房一到二星期，我沒有聽甲○○說過任何有關販毒的事，我在與乙○○同房時聽過乙○○提到甲○○，我只
      對乙○○說我之前有跟甲○○同房過一、二天，但是沒有跟他說過其他的事，
      他們二人的事我根本不清楚等語，有上開訊問筆錄及證人魏銘忠、甲○○、被
      告乙○○三人之法務部在監在押資料表三份均附於原審卷內可憑。原審法院於
      同年月二十八日審理時先隔離訊問證人甲○○，其亦證稱：我的確曾和魏銘忠
      一起關過幾天，但我從來沒有跟魏銘忠說過我有指證乙○○販毒而且覺得對不
      起乙○○，今天開庭前乙○○有要求我開庭時要這麼說，如果講不好要修理我
      等語，再經原法院命被告乙○○、丁○○二人及證人魏銘忠入庭對質時，證人
      魏銘忠、甲○○二人，仍執前詞，足認證人甲○○應從未向證人魏銘忠說過其
      有指證被告乙○○販毒而且覺得對不起被告乙○○，而證人魏銘忠亦未曾向被
      告乙○○轉述上開言論，是以，被告乙○○此部分之辯解，顯為卸責之詞，無
      足可取。
（三）再查，被告乙○○雖表示其之所以有大量的第一級毒品海洛因及四種規格的分
      裝夾鏈袋共六百個被查獲，係其為了治療其所罹患的糖尿病所用，惟被告乙○○並無法舉出是何家醫院、何位醫生給予其上開治療方法，經原法院向行政院
      衛生署新竹醫院函詢結果，該院函覆稱：糖尿病有許多有效控制方式，不可能
      嘗試以毒品海洛因來治療或控制糖尿病，此有行政院衛生署新竹醫院九十一年
      四月十七日新醫歷字第九一０二三０七號函文一份附於原審卷內可憑，是以，
      被告乙○○此部分所辯顯屬無稽之談。至於被告丁○○本次查獲時所親自採取
      、封緘之尿液，經送驗結果係呈甲基安非他命陰性反應，此部分已經檢察官為
      不起訴處分，然此僅能證明被告丁○○於採尿前九十六小時內未施用毒品，但
      並非即能證明被告丁○○從不碰毒品或未販賣毒品，被告丁○○以其所採取之
      尿液未驗出陽性反應即表示其與毒品完全無關乙詞，尚非絕對之語。
（四）又查，被告乙○○雖辯稱當天所攜帶的毒品都是要帶去供自己打牌時提神所用
      ，被告丁○○亦辯稱其與乙○○常常一起去陳照德位於新竹市○○路一二七巷
      十六號的家中打牌，然被告二人當天所攜帶的數量（即十小包的第一級毒品海
      洛因與四小包的第二級毒品安非他命）顯然超過個人一天使用的範圍，且被告
      乙○○供稱其係以摻入香煙的方法施用第一級毒品海洛因、以燒烤玻璃吸食器
      的方法施用第二級毒品安非他命，惟當天在被告身上亦未查獲任何香煙或吸食
      器，其所辯查獲的十包第一級毒品海洛因及四包第二級毒品安非他命是要在其
      打牌時自行施用乙節，顯屬可疑。又經檢察官隔離訊問被告二人關於打牌的地
      點時，被告丁○○與乙○○二人竟均供稱：「不知道」（見偵查卷第七十四頁
      背面、第七十五頁正面），再經傳訊證人陳照德，其亦證稱：我平常約朋友都
      是從下午開始打麻將，較少從晚上開始打，乙○○沒來過幾次，都是一個人來
      ，我從未見過丁○○來打麻將，也未見過乙○○帶毒品來施用等語（見偵查卷
      第九十四至九十五頁），被告丁○○、乙○○二人辯稱當天晚上十時許是要與
      平日一樣攜帶毒品去證人陳照德家中打麻將乙詞，應係臨訟杜撰之詞，不足憑
      信。
（五）末查，被告乙○○與丁○○二人，係由偵查員依據證人甲○○所提供之車號線
      報，發現該車輛確實在附近逗留，始持槍命被告二人下車，並非偶然攔檢查獲
      等情，業據證人即新竹市警察局第一分局偵查員張翔瑞結證在卷（見偵查卷第
      一一三至一一四頁），是此亦堪輔證人甲○○之供述並非憑空誣陷；再經原審
      傳訊證人即另一位在場警員李寶龍，其對於查獲情節亦證稱：當時被告二人都
      在車上，車子是行進中被攔下，攔下時就看到有人把一個女用零錢包往右前座
      腳踏墊上丟，當時丁○○的臉很驚慌，乙○○比較鎮定，皮包內有十包海洛因
      和四包安非他命等語（見原審九十年十二月六日訊問筆錄第四至七頁），參諸
      常情，被告丁○○自稱其本身並未施用毒品、亦不知車上有毒品，若是如此，
      其見到警員攔檢時何須如此地驚慌？再衡諸被告丁○○與被告乙○○二人為同
      居男友，又時常與被告乙○○一同進出，其對於被告乙○○之行為自不可能不
      知一、二，當時應當是其二人擔心販賣毒品之行跡為警查獲而感到害怕，被告
      乙○○直覺地將身上攜帶的毒品丟掉以圖掩飾，惟終被眼尖的警員發現而查獲
      。
    此外，復有在現場查獲的第一級毒品海洛因十小包（共毛重三點二公克，與後述
    另查獲的九包，共淨重五點九三公克）、第二級毒品安非他命四小包（共淨重三
    點五五公克），及被告乙○○為警查獲後主動帶同警方至其與被告丁○○二人位
    於新竹市○○路一九二巷八十八號二樓之租屋處所扣得之第一級毒品海洛因九小
    包（與上開查獲的十小包共淨重五點九三公克）、第二級毒品安非他命二包（共
    淨重十六點九一公克）及被告乙○○所有的海洛因研磨缽一組、電子磅秤一台、
    吸食器一組、瓦斯噴槍一支、分裝匙二支、分裝夾鏈袋共六百個（六×十公分規
    格一百八十七個、四．三×六．五公分規格一百九十四個、四×六公分規格九十
    六個、三．三×五．五公分規格一百二十三個）等物扣案在卷可憑，該電子磅秤
    、分裝匙應係分裝秤量之工具，而分裝夾鏈袋有四種規格，經原審勘驗屬實（原
    審卷一七六、第一七七頁）更屬分裝毒品之用，雖證人丙○○於原審證稱朱金石
    說電子秤要交給被告云云，但此亦僅能證明放置被告住處之電子秤為朱金石所有
    ，但並不能證明被告不能使用，仍不能為有利被告之認定。綜上所述，被告二人
    前開所辯，顯均不足採信，其等所持有之上開分裝好的第一級毒品海洛因共十九
    包與第二級毒品安非他命六包，除供自己施用外，應確有用以販賣之意圖無誤。
    本件事證已臻明確，被告二人販賣第一級毒品海洛因與第二級毒品安非他命之犯
    行，堪以認定，均應予依法論科。
二、按毒品海洛因及安非他命，分別為第一級毒品及第二級毒品，價格昂貴，販賣又
    觸犯重典，被告向不詳姓名人買入後連續販賣予非親非故之甲○○，依經驗法則
    研判，顯有低買高賣而從中牟利情事，故核被告乙○○、丁○○二人所為，均係
    犯毒品危害防制條例第四條第一項之販賣第一級毒品海洛因罪與同條第二項之販
    賣第二級毒品安非他命罪。被告二人分別持有第一級毒品海洛因與第二級毒品安
    非他命之低度行為，應分別為其等販賣第一級毒品海洛因與第二級毒品安非他命
    之高度行為所吸收，均不另論罪。被告乙○○與丁○○二人間就上開犯行，有犯
    意之聯絡與行為之分擔，均為共同正犯。被告乙○○與丁○○二人先後多次販賣
    毒品之犯行，均時間緊接、手法雷同，所犯犯罪構成要件相同之罪，顯均係基於
    概括之犯意反覆為之，應依刑法第五十六條連續犯之規定論以一連續販賣第一級
    毒品海洛因罪與一連續販賣第二級毒品安非他命罪，因死刑、無期徒刑不得再加
    重其刑，爰僅就被告二人販賣第二級毒品安非他命部分，除無期徒刑外，均依法
    加重其刑。又被告乙○○與丁○○二人所犯上開連續販賣第一級毒品海洛因罪與
    連續販賣第二級毒品安非他命罪二罪間，犯意各別，行為互異，罪名不同，均應
    予分論併罰。被告乙○○於八十七年三月五日因麻醉藥品管理條例案件經判處有
    期徒刑月，於同年十一月十八日因羈押期滿執行完畢（此有本院被告全國前案
    紀錄表附卷可稽），於五年內再犯本件有期徒刑以上之刑之罪，為累犯，除無期
    徒刑外，依法應加重其刑，並遞加之。又查被告二人所犯前揭販賣第一級毒品，
    僅販賣予甲○○一人，且次數、數量不多，所得有限，其二人因一時差錯而觸重
    典，均量處最低度之無期徒刑，顯然過重，且依其販賣第一級毒品之情節，尚堪
    憫恕，爰依刑法第五十九條之規定均酌量減輕其刑，並先加後減。
三、原審以被告二人罪證明確，依法論科，原非無見，但查原判決就被告等販賣之次
    數、販賣所得，均未詳為記載，販賣毒品所得又未依法宣告沒收，自有未洽，又
    被告乙○○於八十七年間曾判處有期徒刑三月，執行完畢，再犯本罪，為累犯，
    原判決漏未審酌，亦有疏陋，被告二人上訴均否認犯罪，固無足取，惟原判決既
    有可議，即屬無可維持；應由本院將原判決撤銷改判。爰審酌被告二人之素行、
    智識程度、犯罪動機、目的、手段、所生之危害、犯罪所得利益及犯罪後之態度
    等一切情狀，就所犯販賣第一級毒品部分，被告乙○○量處有期徒刑拾伍年，被
    告丁○○量處有期徒刑拾貳年，就販賣第二級毒品部分，被告乙○○量處有期徒
    刑玖年，被告丁○○量處有期徒刑七年六月。被告乙○○應執行有期徒刑貳拾年
    ，被告丁○○應執行有期徒刑拾柒年陸月。扣案之第一級毒品海洛因共十九小包
    （共淨重五點九三公克）與第二級毒品安非他命六包（共淨重二十點四六公克）
    ，均為違禁物，不問屬於犯人與否，均應依毒品危害防制條例第十八條第一項前
    段之規定宣告沒收銷燬之；至於另扣案的電子磅秤一台、分裝匙二支、分裝夾鏈
    袋共六百個（六×十公分規格一百八十七個、四．三×六．五公分規格一百九十
    四個、四Ｘ×公分規格九十六個、三．三×五．五公分規格一百二十三個）等物
    ，均為被告乙○○所有，業據其陳明在卷，為供其與被告丁○○共同販賣毒品海
    洛因與安非他命所用之物，均應依毒品危害防制條例第十九條第一項之規定宣告
    沒收。又被告二人販賣毒品所得財物新台幣肆萬肆仟元，販賣海洛因部分共新台
    幣三萬二千元，販賣安非他命部分共一萬二千元，依同條例第十九條第一項宣告
    沒收，如全部或一部不能沒收時，追繳其價額或以其財產抵償之。其餘扣案研磨
    缽一組、吸食器一組、瓦斯噴槍一支為被告乙○○所有，用以施用毒品所用之器
    具，非供販毒之用，業據被告乙○○供明在卷，爰不予宣告沒收，併予敘明。
四、又公訴人認被告等於八十九年十月間尚販賣第一級毒品海洛因及第二級毒品安非
    他命予甲○○云云，惟據甲○○在偵查中之證述八十九年十月後就沒有再拿了等
    語研判，足證被告等於八十九年十月以後，並無販賣毒品予甲○○犯行，此外經
    查又無確切證據足以證明被告等有販賣毒品至八十九年十月底情事，此部分自屬
    不能證明其犯罪，惟公訴人認此部分與前開論罪科刑部分，具有連續犯裁判上一
    罪之關係，爰不另為無罪之諭知，併此敘明。
據上論斷，應依刑事訴訟法第三百六十九條第一項前段、第三百六十四條、第二百九
十九條第一項前段，毒品危害防制條例第四條第一項、第二項、第十八條第一項前段
、第十九條第一項，刑法第十一條前段、第二十八條、第五十六條、第四十七條、第
五十九條、第五十一條第五款，判決如主文。
本案經檢察官劉斐玲到庭執行職務。
中    華    民    國    九十一    年      九        月        十七      日
                            臺灣高等法院刑事第十五庭
                                審判長法  官  房  阿  生
                                      法  官  雷  元  結
                                      法  官  蔡  光  治
右正本證明與原本無異。
如不服本判決應於收受送達後十日內向本院提出上訴書狀，其未敘述上訴之理由者並
得於提起上訴後十日內向本院補提理由書（均須按他造當事人之人數附繕本）。
      書記官  王  才  生
中    華    民    國    九十一    年      九        月        二十      日
毒品危害防制條例第四條第一項、第二項
製造、運輸、販賣第一級毒品者，處死刑或無期徒刑；處無期徒刑者，得併科新臺幣
一千萬元以下罰金。
製造、運輸、販賣第二級毒品者，處無期徒刑或七年以上有期徒刑，得併科新臺幣七
百萬元以下罰金。
